臺灣高等法院高雄分院刑事判決　　　　100年度上易字第128號
上　訴　人
即　被　告　郭文成
上列上訴人因竊盜案件，不服臺灣高雄地方法院99年度審易字第
4329號中華民國99年11月18日第一審判決（起訴案號：臺灣高雄
地方法院檢察署99年度偵字第21242 號），提起上訴，本院判決
如下：
     主  文
上訴駁回。
     理  由
一、按不服地方法院之第一審判決而上訴者，應向管轄第二審之
    高等法院為之。上訴書狀應敘述具體理由。第二審法院認為
    上訴書狀未敘述理由或上訴有第362 條前段之情形者，應以
    判決駁回之，刑事訴訟法第361 條第1 項、第2 項、第367
    條前段定有明文。又原審依實體法或程序法得依職權自由裁
    量之事項（如刑之酌減、量定及定執行刑等），不得任意指
    摘，否則非屬具體理由，可逕由程序上予以駁回（最高法院
    民國71年3 月2 日71年度第3 次刑事庭會議決議三參考）；
    必須具體表明原審判決所為自由裁量之行使，未合乎法律之
    目的，違背內部性界限，而屬權利濫用之違法，或違反比例
    原則、平等原則、公平正義等法則，始足當之。又所謂不服
    第一審判決之具體理由，必係依據卷內既有訴訟資料或提出
    新事證，指摘或表明第一審判決有何採證認事、用法或量刑
    等足以影響判決本旨之不當或違法，而構成應予撤銷之具體
    事由，始克當之（例如：依憑證據法則具體指出所採證據何
    以不具證據能力，或依憑卷證資料，明確指出所為證據證明
    力之判斷如何違背經驗、論理法則）；倘僅泛言原判決認定
    事實錯誤、違背法令、量刑失之過重或輕縱，而未依上揭意
    旨指出具體事由，或形式上雖已指出具體事由，然該事由縱
    使屬實，亦不足以認為原判決有何不當或違法者（例如：對
    不具有調查必要性之證據，法院未依聲請調查亦未說明理由
    ，或援用證據不當，但除去該證據仍應為同一事實之認定）
    ，皆難謂係具體理由，俾與第二審上訴制度旨在請求第二審
    法院撤銷、變更第一審不當或違法之判決，以實現個案救濟
    之立法目的相契合，並節制濫行上訴（最高法院97年度臺上
    字第892 號判決參照）。是以上訴人之上訴書狀或補提之上
    訴理由書，雖有敘述上訴理由，惟並未具體敘述第一審判決
    有上述違法、不當情形，即與未敘述具體理由無異，其所為
    上訴，即不符合上訴之法定要件。
二、經查上訴人即被告郭文成經原審論以攜帶兇器竊盜罪1 罪，
    處有期徒刑6 月；又攜帶兇器竊盜罪1 罪，處有期徒刑7 月
    ；又竊盜罪1 罪，處有期徒刑3 月；並定其應執行刑有期徒
    刑1 年3 月，已經敘述其量刑審酌之一切情狀（被告前因竊
    盜案件，先後經本院以99年度簡字第352 號、第747 號分別
    判處拘役20日、35日在案，素行不佳，有臺灣高等法院被告
    前案紀錄表及各該判決書在卷可參，其正值壯年，不思以正
    途賺取生活所需，竟因無業、缺錢花用，即貪圖不法利益，
    率爾竊取他人財物，未能尊重他人財產權，造成被害人受有
    損失，又未能賠償渠等所受損害，行為實有不該，本應嚴懲
    ，惟念及被告於本院審理時尚能坦承犯行，並考量其所竊取
    之物品價值尚非甚鉅，其竊得之上開電纜線、冷氣壓縮機馬
    達、冷氣散熱馬達及電鑽機馬達各1 個等物品，業已發還被
    害人黃四郎，有上開贓物認領保管單可參，並考量其犯罪動
    機、目的、所生危害，及自稱國中肄業、現以撿廢鐵維生、
    每日約可換新臺幣幾百元、家庭經濟狀況勉持等），在客觀
    上並無不當之處。被告郭文成於民國100 年1 月21日上訴期
    間屆滿前之同日具狀提起上訴（按被告雖於98年11月24日由
    其父代收受判決正本，惟當時被告已經另案在押，致送達不
    合法，嗣原審於100 年1 月11日始合法送達於被告），惟其
    上訴理由狀僅泛指「被告所犯之罪，係於有權偵查犯罪之警
    察機關未知悉犯罪人之前，主動向承辦員警坦承行竊之事實
    ，堪認合乎自首之要件，依法尚可減輕其刑；請對被告從輕
    量刑，讓被告得以從新做人。」云云，指摘原判決不當。然
    查就自首部分，按刑法第62條所謂未發覺之罪，非以有偵查
    犯罪權之機關或人員確知其人犯罪無誤為必要，而於具有確
    切之根據，對其發生嫌疑，即足當之，最高法院72年度台上
    字第4254號判決可供參考，查本件已經原審認定「被告所為
    如事實欄一、(一)竊取劉士榮所有車輛電瓶部分，被告係於有
    權偵查犯罪之警察機關，僅知悉犯罪事實，但不知悉犯罪人
    前，主動向承辦員警坦承行竊之事實，並接受本院裁判一情
    ，業經本院電話向承辦員警查詢屬實，有本院公務電話紀錄
    1 紙附卷可憑，堪認合乎自首之要件，爰依刑法第62條前段
    規定，減輕其刑。」，即已經認定原判決事實欄一之(一)竊取
    劉士榮所有車輛電瓶部分合乎自首要件而予以減輕其刑，被
    告就此部分空言指摘，自無理由。另就原判決事實欄一之(二)
    及一之(三)部分，依刑事案件移送書及被告之記載，係因接獲
    民眾報案遭竊汽車電瓶2 個，經調閱附近路口監視器，發現
    被告郭文成下手行竊，始傳訊被告偵辦，依上開事實觀之，
    即事先已就原判決事實欄一之(二)部分發覺被告行竊，此部分
    並無自首可言；另警察經被告同意後，至其住處搜索，當場
    發現原判決事實欄一之(三)所竊取之物品，即已高度懷疑被告
    竊盜，就此部分訊問被告後，被告即坦承行竊不諱，則此部
    分被告係在警員對之已經產生高度懷疑後始坦承犯行，亦無
    自首之可言；是被告就原判決事實欄一之(二)及一之(三)部分，
    空言指稱係屬自首，顯係未依據卷內既有訴訟資料而空言指
    摘，顯非事實。而在量刑方面亦已經原審審酌犯罪之一切情
    狀，依職權予以裁量，在客觀上亦已經從輕，並無失之過重
    之情況。被告上訴另對原審已經依法審酌之量刑予以空言指
    摘，請求從輕量刑，並未具體敘述原審判決之量刑，有何未
    合乎法律之目的，違背內部性界限，或違反比例原則、平等
    原則、公平正義等法則之具體理由，此有上訴狀在卷可按。
    揆之上開規定，顯均未具體敘述第一審判決有上述違法、不
    當情形，即與未敘述具體理由無異，其所為上訴，顯屬違背
    法律上之程式，應由本院依同法第367 條前段、第372 條規
    定，不經言詞辯論，逕行判決如主文。
中    華    民    國   100    年    2     月    24    日
                刑事第五庭    審判長法  官  曾永宗
                                    法  官  鍾宗霖
                                    法  官  任森銓
以上正本證明與原本無異。
不得上訴。
中    華    民    國   100    年    2     月    24    日
                                    書記官  呂素珍